【裁判字號】    98,交聲,1267
【裁判日期】    980630
【裁判案由】    交管條例聲異
【裁判全文】
臺灣板橋地方法院交通事件裁定        98年度交聲字第1267號
原處分機關  交通部公路總局臺北區監理所
異  議  人
即受處分人  甲○○
上列異議人即受處分人因違反道路交通管理處罰條例案件，對於
交通部公路總局臺北區監理所中華民國98年4 月24日北監自裁字
裁40-NO0000000號所為之處分（原舉發案號：高雄縣政府警察局
98年2 月28日高警交字第NO0000000 號）聲明異議，本院裁定如
下：
    主  文
異議駁回。
    理  由
一、原處分意旨略以：本件原處分機關係以受處分人即異議人甲
    ○○於民國98年2 月28日10時55分許，駕駛車號P9-3396 號
    自用小客車，行經省道台28線高雄縣田寮鄉○路○○路口時
    ，因「闖紅燈（西向東行駛）」之違規行為，由高雄縣政府
    警察局湖內分局執勤員警當場攔停，依異議人違反道路交通
    管理處罰條例第53條第1 項之規定，以高雄縣政府警察局98
    年2 月28日高縣警交字第NO0000000 號舉發違反道路交通管
    理事件通知單（下稱舉發通知單）舉發後，異議人不服，於
    98年3 月3 日向原處分機關提出陳述後，經原處分機關函轉
    原舉發機關查處無誤後，原處分機關於98年4 月24日以北監
    自裁字裁40-NO0000000號違反道路交通管理事件裁決書（下
    稱裁決書），依道路交通管理處罰條例第53條第1 項之規定
    ，裁處異議人罰鍰新臺幣（下同）2,700 元，並依同條例第
    63條第1項 第3 款（裁決書漏引第1 項第3 款）之規定，記
    違規點數3 點等語。
二、聲明異議意旨略以：其雖於前揭時、地駕駛上開自用小客車
    遭警攔查，但其並無闖紅燈之違規情事，當時曾要求觀看員
    警搜證錄影帶，經觀看二次，發現錄影內容未載明日期，被
    錄到的汽車車牌也看不清楚，且畫面中的汽車車燈燈罩為三
    節式，與其所有上開車輛車燈燈罩為二節式不同，是無證據
    證明其違規闖紅燈。為此，聲明異議，請求撤銷原處分等語
    。
三、按汽車駕駛人，行經有燈光號誌管制之交岔路口闖紅燈者，
    處1,800 元以上5,400 元以下罰鍰；又汽車駕駛人駕駛汽車
    違反道路交通管理處罰條例第53條規定者，除應依該條所規
    定之罰鍰處罰外，並予記違規點數3 點，同條例第53條第1
    項、第63條第1 項第3 款分別定有明文。
四、經查：
（一）本件原處分機關以受處分人即異議人於98年2 月28日10時
      55分許，駕駛車號P9-3396 號自用小客車，行經省道台28
      線高雄縣田寮鄉○路○○路口時，因「闖紅燈（西向東行
      駛）」之違規行為，由高雄縣政府警察局湖內分局執勤員
      警當場攔停，依異議人違反道路交通管理處罰條例第53條
      第1 項之規定，以舉發通知單舉發後，異議人不服，於98
      年3 月3 日向原處分機關提出陳述後，經原處分機關函轉
      原舉發機關查處無誤後，原處分機關以裁決書，依道路交
      通管理處罰條例第53條第1 項之規定，裁處異議人罰鍰2,
      700 元，並依同條例第63條第1 項第3 款，記違規點數3
      點等情，此有舉發通知單、異議人申訴書、裁決書、高雄
      縣政府警察局湖內分局98年3 月24日高縣湖警交字第0980
      002841號函各1 紙附卷可按。
（二）異議人雖以上開情詞聲明異議。惟查：
    １異議人確於前開時、地有前揭闖紅燈之違規事實，業據證
      人即本件執行舉發勤務之員警陳正村於本院訊問時具結證
      述：「（問：是否是本件舉發員警？）是；（問：請說明
      當時舉發情形﹖）在98年2 月28日上午10時多，當時李先
      生（即異議人）駕駛福特銀色自小客車，從台28線西向東
      由阿蓮鄉往旗山鎮方向行駛，行經台28線田寮鄉○路路口
      （十字型的交叉路口），當時我們的車輛在路旁攔查，看
      到李先生的車子闖紅燈，就把他攔下來，告知他有闖紅燈
      ，但是李先生說他沒有闖紅燈，但是我們跟他說我們有錄
      影做輔助佐證，李先生要求看錄影的內容，因為我們錄影
      的機器比較舊，所以車牌沒有錄的很清楚，李先生就說沒
      有錄到車牌所以不願意承認有闖紅燈，我們還是有開舉發
      通知單；（問：你們錄影的內容是唯一的證據或是佐證？
      ）我們是以攔查為主，不一定要有錄影當佐證。當天確實
      有發現異議人有違規闖紅燈的情形。我今天有帶錄影的內
      容」等情屬實。而觀諸該證人之證內容，可知違規地點交
      通號誌設置明確，一般人應可辯識，且證人職司交通安全
      維護及交通違規取締之職務，當較一般人為注意，衡情應
      無誤判之可能；至於上開員警於舉發異議人違規行為時，
      曾輔以錄影畫面為佐證，而經本院當庭勘驗該錄影內容，
      結果雖認內容未載明日期、所錄違規車輛車牌無法辨識等
      情，然另認該違規車輛為銀色，車頭保險桿上方有一彎曲
      形通風口、保險桿中間有一長方形上下二層通風口等特徵
      ，此與異議人所提車輛照片特徵相符，至於錄影畫面中的
      汽車車燈燈罩究為三節式或二節式亦無法辨識，不能據此
      認定違規車輛非異議人駕駛之上開車輛；況且，異議人亦
      不否認曾於前開時、地經警攔查，員警實無攔查未違規車
      輛再予舉發之必要；且依現行相關交通法令，並無交通勤
      務員警於當場攔查交通規規行為人時，須提出其他佐證（
      如照片、錄影畫面）證明違規行為之規定。據此，執勤員
      警親身經歷之見聞，即為證明違規行為之主要佐證，是證
      人即本件違規舉發人陳正村既於本院審理中依法具結作證
      ，應可作為認定異議人違規之證據，不以輔以錄影畫面為
      必要，縱輔助證據有些許瑕疵，亦無從認定上開證人證述
      內容虛偽不實。
    ２另按執行勤務警員掣單舉發違反道路交通管理處罰條例所
      列之違規事實，本質上為行政處分，係公務員基於職務上
      權力，依法就特定之具體事件所為具有公法上效果之單方
      行政行為，基於公務員為公法上行為具有公信力之原則，
      該行政處分當可被推定為真正，其據以依法處分之事實認
      定亦為真正無誤。反之，若謂公務員一切行政行為均須預
      留證據以證其實，則國家行政勢必窒礙難行。據此，刑事
      訴訟法就犯罪證據有關之規定中與屬行政秩序罰之交通違
      規裁罰本質不合之部分，自不在準用之列。而本此公信原
      則，立法者以道路交通管理處罰條例第92條第3 項之授權
      規定，賦予行政機關訂定違反道路交通管理事件統一裁罰
      基準及處理細則，使執勤員警得當機處分，以達其維護交
      通秩序、安全之行政目的。再者，本件證人陳正村證稱與
      異議人素不相識，應無甘冒自身觸犯偽證罪之風險而設詞
      誣攀異議人之理﹖況且，交通警員製單舉發違反道路交通
      處罰條例所列之違規事實，本質上係公務員依法執行職務
      之行為，如有枉法構陷或為不實記載之行為，亦需負擔嚴
      厲之刑事責任，國家並以此擔保公務員能忠實執行職務，
      如無其他證據顯示舉發警員有誤認或故意構陷之情事時，
      尚難以舉發警員無法提出其他證據佐證，即認其所述不可
      採信，故證人陳正村上開證述情節，應屬可採，異議人空
      言否認稱無違規之事實，不足採信，自應依法裁決。。
五、綜上，異議人確有上揭闖紅燈之違規事實，則原處分機關依
    據道路交通管理處罰條例第53條第1 項及同條例第63條第1
    項第3 款之規定及違反道路交通管理事件統一裁罰基準及處
    理細則規定，裁處罰鍰2,700 元及記違規點數3 點，即無任
    何違誤，應予維持。是本件異議為無理由，應予駁回。
六、據上論斷，應依道路交通管理處罰條例第87條第2 項，道路
    交通案件處理辦法第19條，裁定如主文。
中    華    民    國    98    年    6     月    30    日
                  交通法庭  法  官  趙義德
上列正本證明與原本無異。
如不服本裁定，應於裁定送達後五日內敘明抗告理由，向本院提
出抗告狀。
                            書記官  謝嘉玲
中    華    民    國    98    年    7     月    6     日


司法院資訊處製作；財團法人民間司法改革基金會備份。
